【裁判字號】    88,訴,957
【裁判日期】    890804
【裁判案由】    給付貨款
【裁判全文】
臺灣板橋地方法院民事判決                          八十八年度訴字第九五七號
    原      告  信一預拌混凝土股份有限公司
                              .
    法定代理人  楊智雄        .
    訴訟代理人  胡致中律師
    複  代理人  王廷昌律師
    被      告  根固租賃有限公司              設台北縣三重市○○路○段六四
                              .
    法定代理人  陳梅          .
    訴訟代理人  林宏信律師
右當事人間請求給付貨款事件，本院判決如左：
    主    文
原告之訴及假執行之聲請均駁回。
訴訟費用由原告負擔。
    事    實
甲、原告方面：
    一、聲明：被告應給付原告新台幣（下同）一百八十五萬七千五百五十元，及自
        起訴狀繕本送達之翌日起至清償日止，按年息百分之五計算之利息，並陳明
        願供擔保請准宣告假執行。
    二、陳述：
    （一）原告係經營混凝土為業，被告在桃園縣龜山鄉○○段四百三十地號土地建
          造亞太物流倉儲，自民國八十七年八月十九日至同年十一月二十六日止，
          前後向原告購買預拌混凝土共五０五三立方米，計總額三百三十一萬六千
          五百三十元。詎被告僅給付貨款一百四十五萬八千九百七十五元，尚有貨
          款一百八十五萬七千五百五十五元未清償，經原告履次催討，仍拖延不付
          ，為此依買賣之法律關係，提起本訴。
    （二）對被告抗辯之陳述：
        1.被告既已具狀自承其在桃園縣龜山鄉之系爭倉儲，係由案外人黃永富承攬
          建造，約定材料亦由黃永富提供云云，卻無法提出承攬契約以實其說，自
          不能以被告之單方空言，遽認由原告售供水泥混凝土與黃永富買受為實在
          。又原告所送水泥混凝土，均由被告現場監工李永森、鄭有義簽收，且為
          被告所自認，並有送貨單可證，且請款單亦以被告公司之名為之，原告之
          主張自可信為真實，若係案外人黃永富向原告訂貨，殊無由被告請款及其
          監工員簽收送貨單之理。
        2.由被告付款簽發予黃永富之票據觀之，最早之票載到期日為八十七年元月
          二十二日，最後一張票載日期為八十八年元月七日，由此可見被告若與黃
          永富確有承攬契約存在時，應係發生於八十六年十二月底及八十七年元月
          間，現在工程並未完工，尾款尚未付清之前（由答辯狀所載黃永富尚有尾
          款九十餘萬未清可知），關係數千萬元工程之承攬合約，僅約定一年之承
          攬期間，被告辯稱「承攬合約未為妥善保管而無法提出」，實難令人置信
          。
        3.被告自承黃永富工地之現場監工為鄭進清，果如被告所辯黃永富未善盡職
          責，時常不在工地現場，依理，應由黃永富所派在現場監工之鄭進清簽收
          材料，殊無被告派駐現場之監工李永森及鄭有義代為簽收之理。另依一般
          代為簽收，應屬偶而為之始符常情，現系爭送貨單百分之八、九十均為李
          永森及鄭有義簽收，而鄭進清從未簽收，試問黃永富及所派監工長期不在
          工地現場，則工程豈非被告監工自建，又何需交由黃永富承攬，使其坐享
          獲利，益證被告所辯不合情理，實則本件倉儲工程之鋼架，據聞因黃永富
          承造有瑕疵，未獲改善理賠，致被告向原告洽購之混凝土，亦想藉此賴帳
          甚明。
        4.又水電商楊榮輝之材料及款項向黃永富請領，此乃水電商與黃永富間之問
          題，與系爭混凝土之買賣毫不相干，被告據此主張系爭混凝土買賣之價金
          ，應由黃永富支付云云，顯屬無據。
        5.按買賣，乃諾成契約（最高法院二十年上字第二二０二號判例參照），非
          要式行為（最高法院十八年上字第三一六號及二九五六號判例參照），當
          事人就標的物及其價金互相同意時，買賣契約即為成立，民法第三百四十
          五條第二項著有明文；本件根固倉儲有關混凝土買賣之數量及價金，均由
          原告公司職員李俊賢與被告公司王映中經理洽商成交，原告所送系爭混凝
          土，係由被告現場監工李永森所簽收，統一發票上之「買受人」明載為「
          根固租賃有限公司」，其中一百四十五萬八千九百七十五元之買賣價金，
          又為被告所支付，被告並以「買賣」為原因，將發票持往稅務機關作為買
          賣「進項成本」支出憑證，由此足證兩造間確有買賣關係，且原告已依契
          約履行交貨義務完畢，被告自負有給付貨款之責，被告辯解黃永富方為買
          賣契約當事人，全屬空言主張，尤違經驗法則，不能率予採信。
        6.另在系爭買賣之前，被告在板橋市○○○路、亞太倉儲及亞太物流工地，
          均與原告有混凝土之交易，在系爭混凝土叫貨時，原告以為係上開工地之
          用料，故在送貨單上才有上開工地之記載，嗣於開立發票時，被告告知該
          叫貨單上所載文化三路等之混凝土，係被告「根固公司」所購買，統一發
          票之買受人應為「根固公司」，由上所述可知，如系爭混凝土為訴外人黃
          永富所買時，則被告在開立發票時，自會告知買受人應填黃永富之姓名，
          而非要原告填載「根固公司」，由此可證，系爭混凝土之買受人，確係被
          告而非黃永富。
        7.末查，系爭混凝土，原告交貨完畢，被告支付一百四十五萬八千九百七十
          五元之買賣價金後，原告欲再度請款時，將請款單交付被告，被告突主張
          有部分款項應向黃永富請款，因而在請款單之「送貨地點」欄上填載黃永
          富，由於系爭買賣係存在於原告與被告之間，根本與黃永富無關，因此未
          為原告所接受，始有本件訟爭之發生，現被告辯稱確由黃永富向原告訂購
          ，自屬不能採信。
    三、證據：提出經濟部八十八年九月六日經（八八）中字第０六三六八八號函影
        本一份、根固租賃有限公司設立登記事項卡影本一份、信一預拌混凝土股份
        有限公司送貨單影本二五四件、信一預拌混凝土股份有限公司請款單影本七
        份、統一發票影本十份，並聲請訊問證人李俊賢、王映中。
乙、被告方面：
    一、聲明：如主文第一項所示，並陳明願供擔保請准免為假執行。
    二、陳述：
    （一）緣在桃園縣龜山鄉○○段相關土地上之營造工程甚多，亦有向原告訂購混
          凝土之情事，惟起造人各有不同，此觀諸原告所提送貨單上另有「根現─
          台北雙星」之記載即可得知，故各自存在有不同之買賣或承攬契約。本件
          被告在桃園縣龜山鄉○○段四百三十地號土地上建造亞太物流倉儲之工程
          ，係委託由訴外人黃永富承攬興建，工程款僅一千三百餘萬元，其餘興建
          部分均與被告公司無涉，亦與本件工程無關，原告將所有興建工程遽為一
          談，而謂本件工程金額高達數千萬元，即有混淆；而本件被告委託黃永富
          承攬興建工程，雖被告得指定材料之品牌，惟約定材料係由黃永富負責供
          給，相關承攬合約雖因被告未為妥善保管而無法提出，然本件確係由黃永
          富直接向原告訂貨；另被告所應支付之工程款項，均已由黃永富簽收，黃
          永富尚有尾款九十七萬二千一百九十七元可茲領取，惟因不敷支付黃永富
          所積欠原告之款項，故雖經被告履次催促，黃永富始終不願出面領取並解
          決其與原告間之貨款事宜，此由黃永富曾將被告代其支付款項之情形傳真
          通知原告即可見一般，更可證明本件買賣關係存在於黃永富與原告之間，
          全然與被告無關。至黃永富在工地現場雖派有監工，然其未善盡職責，時
          常不在現場，故黃永富所訂購之物品、材料送至時，有時即會由被告派駐
          現場之監工李永森、鄭有義代為簽收，且本件工程之下游廠商係由黃永富
          所招請，係屬次承攬人，故縱黃永富或其監工不在現場，亦不當然等同工
          程係由被告自建，原告一方面謂水電商楊榮輝之材料及款項向黃永富請領
          乃該水電商楊榮輝與黃永富間問題，另方面卻稱被告交由黃永富承攬，前
          後矛盾不合情理。
    （二）又請款資料上雖登載被告為買受人，然此係黃永富無法申請取得統一發票
          ，故在請款程序上須由黃永富下包或材料供應商所出具以被告為買受人之
          交易憑證，始符被告公司會計作業之規定而得領款，則被告並未重複申報
          支出，即無逃漏稅捐之情事，至黃永富與各該下包、材料供應商如何申報
          營業稅捐，則由渠自行依法辦理，均與被告無關，故亦難因原告為便利黃
          永富向被告領款而在該公司請款資料買受人欄填載為被告，即率認係爭買
          賣關係存在於原告與被告之間。
    （三）按當事人主張有利於己之事實者，就其事實有舉證之責任，民事訴訟法第
          二百七十七條定有明文。本件被告既否認與原告間存在系爭買賣關係，原
          告自應就此善盡舉證責任，而本件工程之發包、供貨情形已如前述，被告
          亦已依約支付工程款項予黃永富，原告實應逕向黃永富請領買賣款項方屬
          適法，原告提起本件訴訟，洵有疏誤。
    三、證據：提出黃永富名片影本、黃永富傳真影本各一份、黃永富領款簽收單影
        本九份、信一預拌混凝土股份有限公司預拌混凝土請款單影本六份，並聲請
        訊問證人李永森、楊榮輝、鄭有義、黃永富。
        理  由
一、本件原告起訴主張：被告在桃園縣龜山鄉○○段四百三十地號土地建造亞太物流
    倉儲，自八十七年八月十九日至同年十一月二十六日止，前後向其購買總額三百
    三十一萬六千五百三十元，共五０五三立方米之預拌混凝土，詎被告僅支付貨款
    一百四十五萬八千九百七十五元，尚有貨款一百八十五萬七千五百五十五元未清
    償，迭經請求均拒不給付，爰依買賣之法律關係，訴請被告給付原告一百八十五
    萬七千五百五十元，及自起訴狀繕本送達之翌日起至清償日止按年息百分之五計
    算之利息。被告則以：伊將桃園縣龜山鄉○○段四百三十地號土地上建造亞太物
    流倉儲之工程，係委託由訴外人黃永富承攬興建，約定材料亦由黃永富負責供給
    ，由黃永富直接向原告訂貨，本件買賣關係存在於黃永富與原告之間，與伊無關
    等語資為抗辯。
二、原告主張被告向其購買共五０五三立方米之預拌混凝土，總價額為三百三十一萬
    六千五百三十元，尚積欠一百八十五萬七千五百五十五貨款未清償等情，固據其
    提出送貨單及請款單影本為證，惟為被告所否認，並以前揭情詞置辯。故本件首
    要審酌者為兩造間是否有上開預拌混凝土之買賣關係存在？
三、原告主張兩造間有上開預拌混凝土之買賣關係，係以證人即原告公司業務員李俊
    賢之證言及送貨單及請款單影本為證；經查：證人即原告公司業務人員李俊賢於
    本院審理中固證稱：伊在原告公司擔任業務工作，負責生意上業務之往來，伊業
    務往來是與被告公司王映中經理談，談出料的事，出預拌混凝土送到被告公司的
    倉庫，送貨單是被告公司員工簽收，亞太倉儲的料是李永森及林主任及王經理叫
    的料，亞太物流的料是王映中及李永森叫的，伊與黃永富從未接洽過等語（參見
    本院八十八年十一月十六日之言詞辯論筆錄）；然證人李俊賢之上開證言，分別
    為證人王映中、李永森於本院審理時所否認，證人王映中證稱：伊叫料是叫自己
    的工地（四三四工地）部分，伊是替被告叫料，由工地現場的監工叫料；四三四
    工地是根固工地叫的料，黃永富是四三０工地，根現公司與台北雙星都與根固公
    司沒有關係，八月二十一日的出貨單是四三四工地叫的料，這是被告根固工地叫
    的料，四三四工地與台北雙星貨款均已付清了，伊從未替黃永富叫過四三０部分
    的料，都是叫四三四工地的料，可能是鄭進清叫的料證人李俊賢搞錯了等語（參
    見本院八十八年十二月十日之言詞辯論筆錄）；另證人李永森證稱：伊在被告公
    司服務過，服務到八十七年十一、十二月止，被告委託黃永富包工包料，因信一
    公司的料品質較好，被告希望用信一的料，所以請黃永富的人去與信一公司談等
    語（參見本院八十八年七月二十七日之言詞辯論筆錄）。而被告將系爭四三０工
    程之地基、地坪、擋土牆及鐵皮屋等工程，委託訴外人黃永富承攬興建，亦據證
    人黃永富於本院審理時證稱：被告將桃園縣龜山鄉○○段四三○地號土地建造亞
    太物流倉儲之工程委託我興建地基、地坪、擋土牆及鐵皮屋等工況原告送料至工
    地時，因黃永富不在工地現場，而由被告工地之現場監工李永森程，當初是講好
    包工包料，總工程款為一千三百萬左右，當初有簽工程合約，興建上開工程需要
    混凝土，地基及擋土牆的混凝土由伊叫貨，另外鐵皮屋及地坪的工程是轉包給鄭
    進清，他的混凝土是由誰叫的伊不知道，被告委託伊興建上開工程的合約書鄭進
    清拿去了，我並沒有向原告公司叫過混凝土，因為我不認識所以原告公司也沒有
    出貨給我，我混凝土都是向大漢、大豪品公司叫貨等語（參見本院八十九年一月
    十一日之言詞辯論筆錄）。則被告既已將系爭四三○工程之地基、地坪、擋土牆
    及鐵皮屋等工程，委託訴外人黃永富承攬興建，並約定黃永富負責包工包料，則
    被告對上開四三○工程之材料毋庸負任何責任，足見證人李俊賢所為被告公司之
    職員即證人王映中及李永森代表被告公司向原告訂購上開混凝土之證言，顯與事
    實不符，不足採信。
四、再按，出賣人出售貨品語他人時，若有開立請款單由買受人簽收，即係以請款單
    作為該買受人付款之憑據。本件被告所提出原告公司開立之預拌混凝土請款單影
    影本六份（參見本案卷第一九七、一九八、一九九、二００、二０一、二０二頁
    ），該請款單上「送貨地點」欄均簽載「黃永富」而非「根固公司」，應認原告
    公司係以黃永富為買受人，而向黃永富請款，雖證人即原告公司業務人員李俊賢
    於本院審理中證稱：請款單是因為小陳會計告訴伊這個款是黃永富要付的，所以
    伊才會寫黃永富，黃永富是對帳時才寫的等語；惟原告所開立之請款單有多份均
    係載明黃永富為買受人，而證人李俊賢既證述其在原告公司負責業務接洽與處理
    ，與黃永富從未接洽過，則證人李俊賢既負責該項業務，自應明白知悉請款單應
    列被告為買受人而非從未接洽過之黃永富，但證人李俊賢卻多次在請款單上載明
    黃永富為買受人，顯與情理未合，並與其證言互有矛盾，足徵原告確係以黃永富
    為系爭混凝土之買賣相對人，而非被告，故被告之抗辯難以採信。至於送貨單雖
    由被告公司工地現場監工李永森或鄭有義簽收，惟原告送料至工地時，因黃永富
    不在工地現場，而由被告工地之現場監工李永森或鄭有義代黃永富簽收，乃係可
    能出於黃永富承攬被告之工程，被告與其有利害關係，故被告公司職員幫忙代收
    ，且送貨單僅為原告確已送貨之證明，不足以認定被告曾有向原告訂購上開混凝
    土之事實。此外，原告對於被告向其購買上開混凝土之事實，復未能舉證以實其
    說，自難認原告主張之事實為真正。
五、從而，原告本於買賣之法律關係，請求被告給付一百八十五萬七千五百五十元及
    自起訴狀繕本送達之翌日起算之法定遲延利息，為無理由，應予駁回。
六、原告之訴既經駁回，其假執行之聲請即失所附麗，應併予駁回。
七、本件事證已臻明確，兩造其餘主張及舉證，核與本件判決結果不生影響，爰不一
    一贅述，附此敘明。
八、據上論結，本件原告之訴為無理由，依民事訴訟法第七十八條，判決如主文。
中      華      民      國    八十九    年      八      月        四    日
                                臺灣板橋地方法院民事第一庭
~B法      官  許麗華
右正本證明與原本無異。
如不服本判決，應於判決送達後廿日內，向本院提出上訴狀。
中      華      民      國    八十九    年      八      月      四      日
~B法院書記官  黃美雲


司法院資訊處製作；財團法人民間司法改革基金會備份。
